行　政　法　院　判　決　　　　　　　　　　　　　八十七年度判字第一四四八號
　　原　　　告　真口味食品企業股份有限公司
　　代　表　人　甲○○
　　訴訟代理人　陳啟舜　律師
　　被　　　告　經濟部中央標準局
右當事人間因商標異議事件，原告不服行政院中華民國八十七年三月二十七日台八七
訴字第一二七六八號再訴願決定，提起行政訴訟。本院判決如左︰
　　主  文
原告之訴駁回。
　　事  實
緣原告於民國八十五年一月二十七日以「維士比西西」商標，指定使用於商品及服務
分類表第三十二類之碳酸飲料、檸檬汁、汽水、果汁、礦泉水、人蔘茶、麥茶、果汁
汽水、檸檬露商品申請註冊，作為其註冊第三○一八八七號「維士比」商標之聯合商
標，經被告審查核准，列為審定第七四六五四二號商標。嗣黑松股份有限公司以系爭
商標有違商標法第三十七條第一項第七款、第十二款及第十三款之規定，對之提出異
議。案經被告為異議不成立之審定，黑松股份有限公司訴經經濟部經（八六）訴字第
八六六○八六八五號訴願決定將原處分撤銷。被告重為審查，以系爭審定第七四六五
四二號「維士比西西」商標係作為註冊第三○一八八七號「維士比」商標之聯合商標
，系爭聯合商標申請註冊之主要部分在於中文西西，其與據以異議之註冊第六七二○
六四號「C&C 」商標圖樣之外文C&C 讀音均可讀為ㄒㄧㄒㄧ，異時異地隔離觀察，有
引起消費者混同誤認之虞，應屬近似之商標，復均指定使用於汽水、果汁等同一或類
似商品，有違商標法第三十七條第一項第十二款之規定，至是否尚有違反同條項第七
款、第十三款規定，毋庸審究，乃將系爭第七四六五四二號「維士比西西」商標之審
定撤銷，發給中台異字第八六一○一五號商標異議審定書。原告不服，循序提起行政
訴訟。茲摘兩造訴辯意旨於次：
原告起訴意旨略謂︰一、本件審定第七四六五四二號「維士比西西」聯合商標圖樣，
係由五個中文字組成，形成一整體不可分割之文字商標，今原處分機關不察，徒以系
爭商標圖樣「維士比西西」當中之文字「西西」，與據以評定之註冊第六七二○六四
號「C&C 」商標圖樣，兩者讀音相同，即認屬近似商標，實有違異時異地隔離通體觀
察之商標審查基準，蓋就具有普通知識經驗之一般商品購買人，將兩商標隔離觀察，
均不難發現二者不僅於外觀上中、英不同，繁簡有別，且讀音於連貫呼唱時亦迥異（
一為『維』開頭；一為『Ｃ』開頭），縱欲取「西西」及「C&C 」加以比較，亦可發
現二者外觀上明顯之差異，且據以評定之註冊「C&C 」商標圖樣，當中「＆」符號依
社會一般通念，具有「和」之意思，而此商標圖樣既經關係人於傳播媒體大力促銷，
消費者均已會將之快速讀為「C and C 」則此與「西西」單純讀為「ㄒㄧㄒㄧ」又不
同；再者，本件系爭「維士比西西」商標圖樣，係鑑於原告前以「維士比」為商標圖
樣所指定使用之商品均獲得良好信譽，並予消費者深刻印象，故延用採為本系爭商標
圖樣之一部分，使購買者一看即知商品來源及產銷主體，同時輔以「西西」文字圖樣
，將一般習用之容量單位概念巧妙轉換，隱喻所指定使用之商品為飲料，其自創品牌
之苦心可見一般，審此二者商標圖樣，於外觀既繁簡有別，讀音亦有差異，且觀念並
不必然相通，異時異地隔離通體觀察難謂有使一般消費者產生混同誤認之虞，應非屬
近似之商標，自亦無使一般消費者對其所表彰之商品來源產生混淆誤信，故無商標法
第三十七條第一項第十二款之適用，係屬當然。二、飲料商品中以外文「CC」文字為
其商標圖樣之一部分者，實不計其數，此有註冊第七二二七五號、一三九七一○號「
UCC 」商標、註冊第二七九○八九號、三一○三一九號「張成田CCG 及圖」商標，註
冊第四九○八一九號「CC」商標、註冊第六一五四三六號「藝典 ICC」商標，
註冊第六一五五五七號「巧王TCC 設計圖」等商標，其與據以異議之註冊第六七二○
六四號「C&C 」商標圖樣尚且不構成近似，則「維士比『西西』與之差異更大，更應
准予註冊。系爭審定第七四六五四二號「維士比西西」聯合商標，並無違反商標法第
三十七條第一項第十二款之規定。請判決撤銷一再訴願決定及原處分等語。
被告答辯意旨略謂︰按商標圖樣相同或近似於他人同一商品或類似商品之註冊商標者
，不得申請註冊，為本件商標異議審定時商標法第三十七條第一項第十二款前段所明
定。而商標圖樣近似與否，以具有普通知識經驗之一般商品購買人，於購買時施以普
通所用之注意，有無混同誤認之虞判斷之；又所謂類似商品，應依一般社會通念，市
場交易情形，並參酌該商品之產製、原料、用途、功能或銷售場所等各種相關因素判
斷之，復為同法施行細則第十五條第一項及第二項所規定。本件系爭審定第七四六五
四二號「維士比西西」聯合商標，其正商標係註冊第三○一八八七號「維士比」商標
，是系爭商標所申請之標的應為「西西」，而其與據以異議之註冊第六七二○六四號
「C&C 」商標圖樣之外文「C&C 」相較，因兩者讀音均可讀為ㄒㄧㄒㄧ，異時異地隔
離觀察，有引起消費者產生混淆誤認之虞，應屬近似之商標，復均指定使用於汽水、
果汁等同一或類似之商品，自有首揭法條規定之適用。又本件既已依商標法第三十七
條第一項第十二款規定撤銷審定，其是否尚有違反第七、十三款規定自毋庸審究。請
判決駁回原告之訴等語。
　　理  由
按商標圖樣相同或近似於他人同一商品或類似商品之註冊商標者，不得申請註冊，為
商標法第三十七條第一項第十二款前段所規定。又商標在外觀、觀念或讀音方面有一
近似者，即為近似之商標；商標圖樣上之中文與外文讀音相同或相似，有混同誤認之
虞者，為讀音近似；商標之讀音有無混同誤認之虞，應以連貫唱呼為標準。本件原告
於八十五年一月二十七日以「維士比西西」商標，如附圖一，指定使用於商品及服務
分類表第三十二類之碳酸飲料、檸檬汁、汽水、果汁、礦泉水、人蔘茶、麥茶、果汁
汽水、檸檬露商品申請註冊，作為其註冊第三○一八八七號「維士比」商標之聯合商
標，經被告審查核准，列為審定第七四六五四二號商標。嗣黑松股份有限公司以系爭
商標有違商標法第三十七條第一項第七款、第十二款及第十三款之規定，對之提出異
議。案經被告重為審查，認系爭審定第七四六五四二號「維士比西西」商標係作為註
冊第三○一八八七號「維士比」商標之聯合商標，系爭聯合商標申請註冊之主要部分
在於中文西西，其與據以異議之註冊第六七二○六四號「C&C 」商標圖樣如附圖二，
其外文C&C 讀音均可讀為ㄒㄧㄒㄧ，異時異地隔離觀察，有引起消費者混同誤認之虞
，應屬近似之商標，復均指定使用於汽水、果汁等同一或類似商品，有違商標法第三
十七條第一項第十二款之規定，至是否尚有違反同條項第七款、第十三款規定，毋庸
審究，乃將系爭第七四六五四二號「維士比西西」商標之審定撤銷。原告訴稱：系爭
商標與據以異議之商標在外觀上中、英文不同，繁簡有別，且讀音於連貫呼唱時亦迥
異，一為「維」開頭，一為「Ｃ」開頭，縱取「西西」及「C&C 」相較，外觀上明顯
差異，「C&C 」當中之「＆」有「和」之意，此商標既經關係人黑松股份有限公司於
傳播媒體大力促銷，消費者已會將之讀為「C and C 」，與「西西」不同；系爭商標
係採用原告「維士比」之良好信譽，輔以「西西」之容量單位概念巧妙轉換，隱喻飲
料商品，無使消費者產生混同誤認之虞；況飲料商品中以外文「CC」為商標圖樣之一
部分者不計其數，其與據以異議之商標圖樣尚且不構成近似，則系爭商標與之差異更
大，應准予註冊云云。惟查系爭審定第七四六五四二號「維士比西西」聯合商標圖樣
，為橫書之中文維士比西西，其中維士比三字為原告註冊第三○一八八七號「維士比
」正商標之圖樣，是維士比與西西並非不得分別審究，其申請註冊主要部分之西西二
字與據以異議之註冊第六七二○六四號「C&C 」商標圖樣之C&C ，連貫唱呼其讀音有
引起消費者產生混同誤認之虞，原處分認其係屬近似之商標，復均指定使用於汽水、
果汁等同一或類似商品，乃將系爭第七四六五四二號「維士比西西」商標之審定撤銷
，揆諸首揭規定洵無違誤，一再訴願決定遞予維持，俱無不妥。至原告所訴飲料商品
中以外文「CC」為商標圖樣之一部分者不計其數，其與據以異議之商標尚且不構成近
似云云，核屬另案之事項，尚難執為本案應准註冊之論據。綜上原告起訴論旨，難認
有理由，應予駁回。
據上論結，本件原告之訴為無理由，爰依行政訴訟法第二十六條後段，判決如主文。
中    華    民    國     八十七      年      七      月     二十三      日
                    行 政 法 院 第 一 庭
                                審 判 長 評  事      高  秀  真
                                         評  事      徐  樹  海
                                         評  事      黃  合  文
                                         評  事      藍　獻　林
                                         評  事      黃  璽  君
右  正  本  證  明  與  原  本  無  異
                                         法院書記官  彭  秀  玲
中    華    民    國     八十七      年      七      月     二十三      日
附圖一、                            附圖二、
~[G;H:\SCN\87\00000000.1;;]
~[G;H:\SCN\87\00000000.2;1500;]
